臺灣臺中地方法院民事判決
110年度簡上字第415號
上  訴  人  黃瑞華  
訴訟代理人  常照倫律師
複  代理人  王妤文律師
            何玉偵律師
被  上訴人  林保楷  
            林天象  
            林保卿  

            林保永  

            林徐秀菊
            林保鈔  
            林學儂  
            林超群  
            林燕萍  

            林保棋  
            林保鎮  
            林保燊  
            林政男  
            林保森  
            林保彬  
            陳家宇（兼陳維昇之承受訴訟人）

            林坤金  
            林志豪（即林保格之承受訴訟人）

            林明洲（即林超倫之承當訴訟人）

            林合毅（即林桂鋐之承受訴訟人）

            林紹程（即林桂鋐之承受訴訟人）

            林秋賢  
            林保棋  
            林秋遠  
            林諫正（即林劉鳳嬌之繼承人）
                      籍設彰化縣○○市○○路000號○○○○○○○○○）


            林昕（即林劉鳳嬌之繼承人）

            何奕賢（即兼林劉鳳嬌之再轉繼承人，已歿）


            莊麗慧（原名莊麗惠）


            林孟弘  

            林建志  

            林怡君（原名林怡彣）


            劉義欣    住○○市○○區○○○路○段000號00         
               樓之0
            陳治光（兼陳維昇之承受訴訟人）

            陳治旭（兼陳維昇之承受訴訟人）

            陳秭秝（原名陳美君，兼陳維昇之承受訴訟人）

            陳淑玲（兼陳維昇之承受訴訟人）

            廖文江（即廖詹秀菊之繼承人）



            廖珮吟（即廖詹秀菊之繼承人）

            詹秀燕  


            詹秀惠  


            陳華淇（即詹芳芸之繼承人）

            陳長聖（即詹芳芸之繼承人）

            陳品蓉（即詹芳芸之繼承人）

            林淑珍  
            林大成  
                      居0000 N.WILSHIRELANE ARLINSTON HTS.IL 00000,USA
            林大裕  
                      居0000 DURHAM CT FID DARIEN.0L 00000,USA
            財團法人慈月社會福利慈善基金會

上  一  人
法定代理人  林保雍  
上  一  人
訴訟代理人  黃鼎鈞律師
            李柏松律師
被  上訴人  林合隆  
            劉翰甫  

            李昇學（即李張愛聘之繼承人）

            李昇峯（即李張愛聘之繼承人）


上列當事人間請求分割共有物事件，上訴人對於中華民國110年5
月27日本院豐原簡易庭109年度豐簡更字第4號第一審判決提起上
訴，本院於民國111年8月19日言詞辯論終結，判決如下：
    主      文
原判決廢棄，發回臺灣臺中地方法院豐原簡易庭。
    事實及理由
一、上訴人起訴主張：
    ㈠坐落台中市○○區○○○段000地號土地（下稱系爭土地）為兩
      造分別共有，然就系爭土地無法達成協議分割，復未訂立
      不分割契約，且無法令限制不得分割之規定，因而上訴人
      自得依法請求分割系爭共有土地。
    ㈡系爭土地登記之共有人林劉鳳嬌、陳維昇、廖詹秀菊、詹
      芳芸、李張愛聘均已過世，惟其等之繼承人尚未辦理繼承
      登記。為符民法第759條之規定，爰聲明請求其等之全體
      繼承人應於系爭土地分割登記時，先行就被繼承人之應繼
      分辦理繼承登記。
    ㈢上訴人主張系爭土地分割方案應如附圖一所示：
      ⒈編號494部分土地，面積105.18平方公尺，由上訴人單獨
        取得：上訴人為系爭土地之共有人外，亦為鄰地臺中市
        ○○區○○○段000○00○000○00地號之土地所有權人。基於土
        地使用之完整性及使用性，應認上訴人取得編號494部
        分土地，即能與鄰地即上訴人所有之同段494之11、494
        之12地號土地相連，上訴人所持有之土地較為完整方正
        ，且上訴人始能通過系爭共有土地，對外連結至道路。
      ⒉編號494⑴部分土地，面積861.85平方公尺，由被上訴人
        取得，並保持共有：系爭土地東側建立有林家公祠，供
        林家後嗣祭拜祖先，為保持公祠不予拆除，讓共有人及
        林家後嗣能繼續祭拜祖先，基於維持現狀及土地使用之
        完整性，並考量整體共有人之公平適切等因素，應認被
        上訴人共同取得該部分土地，並保持共有，較為適切，
        亦能兼顧各共有人間公平適切原則等因素。
     ㈣並聲明：
       ⒈被上訴人何奕賢、林諫正、林昕應就被繼承人林劉鳳嬌
         所有系爭土地應有部分201600分之105，辦理繼承登記
         。
       ⒉被上訴人陳治光、陳治旭、陳秭秝、陳淑玲、陳家宇應
         就被繼承人陳維昇所有系爭土地應有部分20160分之7
         ，辦理繼承登記。
       ⒊被上訴人廖文江、廖珮吟應就被繼承人廖詹秀菊所有系
         爭土地應有部分20160分之36，辦理繼承登記。
       ⒋被上訴人陳華淇、陳長聖、陳品蓉應就被繼承人詹芳芸
         所有系爭土地應有部分20160分之36，辦理繼承登記。
       ⒌被上訴人李昇學、李昇峯應就被繼承人李張愛娉所有系
         爭土地應有部分00000000分之38304（依土地登記謄本
         所示，應為14000分之20），辦理繼承登記。
       ⒍兩造共有系爭土地，准予分割。其分割方法：如附圖一
         編號494部分土地，面積105.18平方公尺，由上訴人單
         獨取得；如附圖一編號494⑴部分土地，面積861.85平
         方公尺，由被上訴人取得，並保持共有。等語。
二、被上訴人則以：
　　㈠被上訴人林保卿部分：系爭土地使用方式本有規劃，如照
      上訴人請求分割，則被上訴人林保卿之房子將無法面對公
      廳，上訴人所提分割方案將影響同地段494之9地號、494
      之10地號土地，那是私用地等語，資為抗辯。
　　㈡被上訴人林保永、林徐秀菊、林保鈔、林學儂、林超群、
      林燕萍、林保鎮、林保燊、林政男、林保森、林保彬、林
      坤金、林志豪、林明洲、林合毅、林紹程、林秋賢部分：
      系爭土地原係梅子林家二房之伙房，建物為百年之土角厝
      ，並有林家之公祠，而該公祠亦作為伙房使用，凡林家之
      婚喪喜慶，均於此處及其前之廣場舉辦。於921大地震後
      ，為順利規劃重建之住所及公祠，前提起分割共有物之訴
      ，經本院以94年度豐簡字第429號（下稱系爭前案）判決
      將系爭土地分割如現狀。其中系爭土地即為系爭前案判決
      保持共有，預留供道路及公廳使用，而為同段491之1至49
      1之8、491之9至491之16等土地對外接公路通行必須，不
      宜分割。上訴人提起本件分割共有物之訴，實已破壞系爭
      土地作為供道路及公廳使用之目的，且妨礙同段494-10、
      494-9土地之共有人面向公祠廣場之門戶。如系爭土地應
      予分割，請求分割如附圖二所示，以不影響被上訴人公祠
      之完整性等語，資為抗辯。
　　㈢被上訴人陳家宇、林建志部分：不同意分割，資為抗辯。
　　㈣被上訴人財團法人慈月社會福利慈善基金會、林保永、林
      保鎮部分：系爭土地及與系爭土地相鄰之同地段494之1至
      494之20地號土地本為一筆土地，經系爭前案裁判分割，
      按當時分割方案可知，系爭土地係為供相鄰之同地段各筆
      土地及林家公廳之道路及廣場使用，系爭土地就其使用目
      的論，乃屬不能分割。且系爭土地及與系爭土地相鄰之同
      地段494之1至494之20之各筆土地所有人，業經協議使用
      收益方案，該協議內容於上訴人取得同段494之11地號、4
      94之12地號土地時即已知悉，上訴人本應受上開協議拘束
      ，不應提起本件分割訴訟。且上訴人所提之附圖一所示分
      割方案，就被上訴人均維持共有，未得被上訴人同意，顯
      無理由。如有分割必要，應以附圖二所示分割方案較符合
      土地使用現況等語，資為抗辯。
三、原審駁回上訴人全部之起訴請求，上訴人不服，提起上訴，
    並聲明：㈠原判決廢棄。㈡上廢棄部分，被上訴人何奕賢、林
    諫正、林昕應就被繼承人林劉鳳嬌所有系爭土地應有部分20
    1600分之105，辦理繼承登記。㈢被上訴人陳治光、陳治旭、
    陳秭秝、陳淑玲、陳家宇應就被繼承人陳維昇所有系爭土地
    應有部分20160分之7，辦理繼承登記。㈣被上訴人陳華淇、
    陳長聖、陳品蓉應就被繼承人詹芳芸所有系爭土地應有部分
    20160分之36，辦理繼承登記。㈤被上訴人李昇學、李昇峯應
    就被繼承人李張愛娉所有系爭土地應有部分00000000分之38
    304（依土地登記謄本所示，應為14000分之20），辦理繼承
    登記。㈥兩造共有系爭土地，准予分割。其分割方法：如附
    圖一編號494部分土地，面積105.18平方公尺，由上訴人單
    獨取得；如附圖一編號494⑴部分土地，面積861.85平方公尺
    ，由被上訴人取得，並保持共有等語。被上訴人林保卿、林
    保永、林秋賢、財團法人慈月社會福利慈善基金會則答辯聲
    明：上訴駁回，其餘被上訴人未於言詞辯論期日到場，亦未
    提出書狀作何聲明或陳述。
四、按當事人死亡者，訴訟程序在有繼承人、遺產管理人或其他
    依法令應續行訴訟之人承受其訴訟以前當然停止，民事訴訟
    法第168條定有明文，是依此規定，在當事人死亡時，訴訟
    程序在未有應續行訴訟之人承受以前，應當然停止，如未經
    應續行訴訟之人承受訴訟即終結訴訟而為判決，其訴訟程序
    即不得謂無同法第451條第1項所稱之重大瑕疵，判決即違背
    法令。經查，本件原審之被告何奕賢於原審審理中之民國11
    0年4月16日死亡，有個人基本資料查詢結果（見本院卷第44
    9頁），原審未因之停止本件訴訟，並於110年5月27日宣示
    判決而終結訴訟，此項訴訟程序顯有重大瑕疵，因尚有被上
    訴人林保楷、林天象、林徐秀菊、林保鈔、林學儂、林超群
    、林燕萍、林保鎮、林保棋、林保燊、林政男、林保彬、陳
    家宇、林坤金、林志豪、林明洲、林合毅、林紹程、林秋遠
    、林諫正、林昕、莊麗慧、林孟弘、林建志、林怡君、劉義
    欣、陳治光、陳治旭、陳秭秝、陳淑玲、廖文江、廖珮吟、
    詹秀燕、詹秀惠、陳華淇、陳長聖、陳品蓉、林淑珍、林大
    成、林大裕、林合隆、劉翰甫、李昇學、李昇峯等人未到場
    ，無從認定兩造合意願由為第二審之本院就本件訴訟為裁判
    ，為維持審級制度，本院認應將原判決廢棄，並發回原審另
    為適法之裁判。
五、據上論結，本件上訴為有理由，依民事訴訟法第436條之1第
    3項、第451條第1項判決如主文。 
中　　華　　民　　國　　111 　年　　9 　　月　　30　　日
                  民事第一庭  審判長法  官　許石慶
                                    法  官　曹宗鼎
                                    法  官　蔡孟君
上為正本係照原本作成。
不得上訴。
                                    書記官　鄭雅雲
中　　華　　民　　國　　111 　年　　9 　　月　　30　　日
附表：石岡區新梅子段0000-0000 地號土地共有人
編號 姓    名 權利範圍 1 林保楷 180分之9   2 林天象  300分之3 3 林保卿  1710分之174   4 林保永 60分之3    5 林徐秀菊 300分之3  6 林保鈔  60分之3 7 林學儂   10260分之639 8 林超群 45分之1 9 林燕萍 300分之3 10 林保棋 120分之3   11 林保鎮 120分之3  12 林秋賢      300分之3 13 林保燊   600分之3 14 林秋遠  600分之3    15 林政男 60分之3  16 林劉鳳嬌    201600分之105  備註：由繼承人何奕賢（已歿）、林諫正、林昕公同共有（尚未辦理繼承登記）。  17 莊麗慧（原名莊麗惠） 201600分之105 18 林孟弘 201600分之105 19 林建志 201600分之105 20 林怡君（原名林怡彣） 201600分之105 21 林保森 201600分之7422 22 劉義欣 201600分之84 23 陳維昇  20160分之7   備註：由繼承人陳治光、陳治旭、陳秭秝、陳淑玲、陳家宇公同共有（尚未辦理繼承登記）。  24 陳治光 20160分之7 25 陳治旭  20160分之7 26 陳秭秝（原名陳美君） 20160分之7 27 陳淑玲 20160分之7 28 廖詹秀菊 20160分之36  備註：由繼承人廖文江、廖珮吟公同共有（尚未辦理繼承登記）。  29 詹秀燕 20160分之36 30 詹秀惠 20160分之36 31 詹芳芸 20160分之36  備註：由繼承人陳華淇、陳長聖、陳品蓉公同共有（尚未辦理繼承登記）。  32 林保彬 14000分之665 33 林淑珍 14000分之5 34 林大成  14000分之5 35 林大裕 14000分之5  36 李張愛娉 14000分之20  備註：由繼承人李昇學、李昇峯公同共有（尚未辦理繼承登記）。  37 何奕賢（已歿） 201600分之105  38 陳家宇 20160分之7 39 黃瑞華 285分之31 40 林坤金 8550分之398 41 財團法人慈月社會福利慈善基金會 8550分之1592 42 林合隆 60分之1 43 劉翰甫 201600分之84 44 林志豪 60分之1 45 林明洲 45分之1 46 林合毅 120分之1 47 林紹程  120分之1